臺灣臺中地方法院刑事判決
111年度金訴字第384號
公  訴  人  臺灣臺中地方檢察署檢察官
被      告  曾偉倫（原名曾湧順）




上列被告因違反洗錢防制法等案件，經檢察官提起公訴（111年
度偵緝字第104號），本院判決如下：
    主    文
曾偉倫幫助犯一般洗錢罪，處有期徒刑參月，併科罰金新臺幣貳
萬元，罰金如易服勞役，以新臺幣壹仟元折算壹日。
    犯罪事實
一、曾偉倫依一般社會生活之通常經驗，可預見將金融機構帳戶
    之提款卡及密碼任意交予他人使用，可能成為詐欺取財之犯
    罪工具，並用以掩飾、隱匿不法所得去向，竟仍基於縱若取
    得其所交付之帳戶提款卡、密碼之人，自行或轉交他人用以
    實施犯罪，供作被害人匯款之用，仍不違背其本意之幫助詐
    欺取財及幫助一般洗錢之不確定故意，於民國109年12月某
    日，在不詳地點，以超商店到店之方式，將其所申辦之臺灣
    土地銀行帳號000-000000000000000號帳戶（下稱本案帳戶
    ）之存摺、提款卡及密碼寄予真實姓名年籍不詳、自稱「蔡專
    員」之人，容認詐欺成員持之遂行詐欺取財及一般洗錢犯罪
    使用。嗣該詐欺成員於取得本案帳戶後，遂基於意圖為自己
    不法所有詐欺取財、一般洗錢之犯意（卷內無證據證明行為
    人為2人以上），假冒服飾店客服人員撥打電話與邱玟綺聯
    絡，謊稱將會員資料設定為VIP會自動扣款，致邱玟綺陷於
    錯誤，於110年3月23日18時46分許、同日18時53分許，分別
    網路轉帳新臺幣（下同）4萬9986元、4萬9986元至本案帳戶
    內，旋遭詐欺成員提領一空，而掩飾隱匿詐欺犯罪所得去向
    。嗣邱玟綺察覺有異，並報警處理，始循線查悉上情。
二、案經邱玟綺告訴暨臺中市政府警察局第三分局報告臺灣臺中
    地方檢察署檢察官偵查起訴。
    理    由
一、證據能力之說明：
　㈠本判決所引用被告以外之人於審判外之言詞或書面陳述，均
    經本院於審理時當庭直接提示而為合法調查，檢察官及被告
    曾偉倫均同意作為證據（見本院卷第36頁），本院審酌前開
    證據作成或取得狀況，均無非法或不當取證之情事，亦無顯
    不可信情況，故認為適當而均得作為證據。是前開證據，依
    刑事訴訟法第159條之5規定，均具有證據能力。
　㈡本判決以下所引用之非供述證據，均與本案事實具有自然關
    聯性，且核屬書證、物證性質，又查無事證足認有違背法定
    程式或經偽造、變造所取得等證據排除之情事，復經本院依
    刑事訴訟法第164條、第165條踐行物證、書證之調查程序，
    亦堪認均有證據能力。
二、認定犯罪事實之理由及證據：
　　訊據被告矢口否認上開犯罪事實，辯稱：我寄送本案帳戶資
    料是為了辦理貸款，不是基於幫助詐欺及幫助洗錢的犯意，
    我不知道本案帳戶會變成人頭帳戶云云。經查：
　㈠被告於109年12月某日，在不詳地點，以超商店到店之方式，
    將本案帳戶之存摺、提款卡及密碼寄予真實姓名年籍不詳、自
    稱「蔡專員」之人等節，業據被告坦承不諱（見本院卷第35
    頁）。又詐欺成員假冒服飾店客服人員撥打電話與告訴人邱
    玟綺聯絡，謊稱將會員資料設定為VIP會自動扣款，致告訴
    人陷於錯誤，於110年3月23日18時46分許、同日18時53分許
    ，分別網路轉帳4萬9986元、4萬9986元至本案帳戶內，旋遭
    詐欺成員提領一空等情，業經證人即告訴人邱玟綺指訴明確
    （見偵卷第23-27頁），並有本案帳戶之基本資料及交易明
    細表、告訴人提出之轉帳交易紀錄翻拍照片在卷可查（見偵
    卷第39-40、53-55頁），自堪認定上開部分之事實。
　㈡被告雖以前詞置辯，惟查：
　　1.被告雖陳稱其提供本案帳戶給「蔡專員」，是要辦理貸款
      云云，然被告陳稱其換過手機，已找不到與「蔡專員」之
      對話紀錄等語（見本院卷第35頁），是被告是否確實係出
      於其所述原因而交付帳戶，並無任何證據可佐，已難採信
      。
　　2.縱認被告所述上開交付帳戶之原因屬實，然被告坦承其是
      透過網路看到貸款廣告，對方自稱為「蔡專員」，對方只
      有提供LINE的聯絡方式還有手機號碼，但手機號碼我忘記
      了，對方沒有提供公司名稱，也沒有聯絡地址，我不知道
      蔡專員的真名等語（見本院卷第35頁），可見被告並不知
      悉「蔡專員」之真實身分，以及「蔡專員」及所屬公司是
      否為合法公司行號。而以被告為86年次出生之人，做過油
      漆工、貨運理貨人員、屠宰場司機，具有相當之工作經驗
      （見本院卷第35頁），可知被告並非智識短缺之人，被告
      應可預見其將本案帳戶之提款卡及密碼交予他人，其即喪
      失對該帳戶之控制管理權限，不論該帳戶之後落入何人之
      手，持有其帳戶之人均可恣意使用該帳戶作為人頭帳戶；
      亦可預見一般人均可自行向金融機構申辦帳戶使用，不需
      向他人借用帳戶，倘有不知名之人假借名目，要求行為人
      交出金融帳戶，其動機極為可疑，可能是要將金融帳戶作
      為不法行為使用，何況被告亦自陳其曾向裕融公司詢問過
      貸款，但是貸不過等語（見本院卷第35頁），則「蔡專員
      」既與被告素昧平生，竟仍願意貸放融資公司所不願意承
      作之款項，被告應足以察覺「蔡專員」之行為極不符合常
      情，顯非合法之貸款管道，甚至極可能在從事不法財產犯
      罪，詎仍在與「蔡專員」並無任何信賴基礎，亦不知「蔡
      專員」真實姓名及身分之情形下，貿然提供本案帳戶之存
      摺、提款卡及密碼予「蔡專員」，容任不詳詐欺成員將該
      帳戶供作遂行詐欺取財及一般洗錢犯罪使用，使警方難以
      查緝金流，自堪認定被告具有幫助詐欺取財及幫助一般洗
      錢之不確定故意。
　㈢綜上所述，被告所辯洵無可採，本案事證明確，被告上開犯
    行堪以認定，應依法論科。
三、論罪科刑：
　㈠按刑法上之故意，分為直接故意（確定故意）與間接故意（
    不確定故意），行為人對於構成犯罪之事實，明知並有意使
    其發生者，為直接故意；行為人對於構成犯罪之事實，預見
    其發生而其發生並不違背其本意者，為間接故意。次按刑法
    上之幫助犯，係指行為人主觀上以幫助他人犯罪之意思，而
    客觀上從事構成要件以外之行為，應論以幫助犯。又按幫助
    犯之成立，以行為人主觀上認識被幫助者，正欲從事犯罪或
    係正在從事犯罪，且該犯罪有既遂可能，而其行為足以幫助
    他人實現構成要件者，即具有幫助故意，並不以行為人確知
    被幫助者係犯何罪名為必要（最高法院111年度台上字第175
    號判決意旨參照）。另按行為人提供金融帳戶提款卡及密碼
    予不認識之人，固非屬洗錢防制法第2條所稱之洗錢行為，
    不成立一般洗錢罪之正犯；然行為人主觀上如認識該帳戶可
    能作為收受、提領特定犯罪所得使用，他人提領後會產生遮
    斷資金流動軌跡以逃避國家追訴、處罰之效果，仍基於幫助
    之犯意而提供，則應論以幫助犯一般洗錢罪（最高法院108
    年度台上大字第3101號裁定意旨參照）。經查，被告既能預
    見提供金融帳戶供真實身分不詳之人使用，可能遭利用於遂
    行財產上犯罪之目的，且可能產生遮斷資金流動軌跡以逃避
    國家追訴、處罰之效果，竟仍提供並容任詐欺成員使用本案
    帳戶以遂行詐欺取財及一般洗錢犯行，堪認其主觀上具有不
    確定故意，然被告並非實施洗錢行為之人，亦無證據證明被
    告即為實施詐術詐欺被害人之人，僅能認定被告係以幫助他
    人犯罪之意思，實施上開犯罪構成要件以外之行為，是被告
    為詐欺取財、一般洗錢犯行之幫助犯，堪以認定。
　㈡核被告所為，係犯刑法第30條第1項、第339條第1項之幫助詐
    欺取財罪；刑法第30條第1項、洗錢防制法第14條第1項之幫
    助一般洗錢罪。
　㈢刑之減輕部分：
　　1.被告係基於幫助之犯意而為一般洗錢罪構成要件以外之行
      為，為幫助犯，衡諸其犯罪情節，爰依刑法第30條第2項
      規定，按正犯之刑減輕之。
　　2.按犯前2條之罪，在偵查或審判中自白者，減輕其刑，洗
      錢防制法第16條第2項定有明文。經查，被告於偵查或審
      判中均否認犯行，自無上開規定之適用，附此敘明。
　㈣爰審酌政府機關近年來為遏止犯罪，大力宣導民眾切勿出售
    、出借帳戶資料，以免成為犯罪成員之幫兇，新聞媒體亦常
    報導犯罪成員利用人頭帳戶作為詐欺、恐嚇取財等犯罪工具
    ，被告竟貿然將本案帳戶之存摺、提款卡及密碼交予無信賴
    關係之不詳人士，以致流入詐欺成員手中作為人頭帳戶使用
    ，影響社會正常交易安全甚鉅，增加被害人尋求救濟之困難
    ，並使犯罪之追查趨於複雜，助長詐欺風氣，所為實值非難
    ；並考量被告否認犯行及未與告訴人成立調解等犯後態度，
    兼衡其智識程度、家庭經濟狀況（見本院卷第110頁）等一
    切情狀，量處如主文所示之刑，並就罰金部分諭知易服勞役
    之折算標準。
據上論斷，應依刑事訴訟法第299條第1項前段，洗錢防制法第14
條第1項，刑法第11條前段、第30條第1項前段、第2項、第339條
第1項、第42條第3項前段，刑法施行法第1條之1第1項，判決如
主文。　　　　
本案經檢察官林宏昌提起公訴，檢察官王宜璇到庭執行職務。
中　　華　　民　　國　　111 　年　　7 　　月　　27　　日
                  刑事第十四庭  審判長法  官  黃司熒
　　　　　　　　　　　　　　　　　　　法　官　江健鋒
                                      法  官  田雅心
以上正本證明與原本無異。
如不服本判決應於收受送達後20日內向本院提出上訴書狀，並應
敘述具體理由；其未敘述上訴之理由者，應於上訴期間屆滿後20
日內向本院補提理由書（均須按他造當事人之人數附繕本）「切
勿逕送上級法院」。
告訴人或被害人如不服判決，應備理由具狀向檢察官請求上訴，
上訴期間之計算，以檢察官收受判決正本之日起算。
　　　                              　書記官   王嘉麒
中　　華　　民　　國　　111 　年　　7 　　月　　27　　日
【附錄論罪科刑法條】
◎洗錢防制法第14條第1項
有第2條各款所列洗錢行為者，處7年以下有期徒刑，併科新臺幣
5百萬元以下罰金。
◎刑法第339條第1項
意圖為自己或第三人不法之所有，以詐術使人將本人或第三人之
物交付者，處5年以下有期徒刑、拘役或科或併科50萬元以下罰
金。
◎刑法第30條第1項
幫助他人實行犯罪行為者，為幫助犯。雖他人不知幫助之情者，
亦同。